臺灣臺南地方法院民事判決　　　　　　　 96年度訴字第567號
原　　　告　文化天廈管理委員會
法定代理人　戊○○
被　　　告　丙○○
　　　　　　丁○○
共同訴訟
代理人　　　甲○○
上列當事人間請求給付管理費事件，經本院於民國96年7月25日
言詞辯論終結，判決如下：
    主  文
被告丙○○應給付原告新台幣伍拾陸萬陸仟伍佰壹拾柒元，被告
丁○○應給付原告新台幣貳拾肆萬貳仟柒佰玖拾元。
訴訟費用新台幣捌仟捌佰壹拾元由被告丙○○負擔陸仟壹佰陸拾
柒元，餘由被告丁○○負擔。
本判決於原告分別以新台幣壹拾捌萬玖仟元、捌萬壹仟元為被告
丙○○、丁○○供擔保後，得假執行；但被告丙○○、被告丁○
○分別以新台幣伍拾陸萬陸仟伍佰壹拾柒元、新台幣貳拾肆萬貳
仟柒佰玖拾元為原告預供擔保後得免為假執行。
 事實及理由
一、原告起訴主張：（一）依文化天廈第一次區分所有權人大會
    決議通過管理費之收取標準為住戶每坪新台幣（下同）三十
    五元、空屋二十八元。停車場：汽車每位三百元、機車每位
　　壹百元。修繕維護費每坪十元併管理費收取。（二）依文化
  　天廈大樓管理規約第十七條第一項之規定，區分所有權人應
　　依照區分所有權人會議之決議繳交公共基金管理費、設備維
  　護費、車場清潔費與機械車位保養費，復依同條第三項之規
    定管理費按坪數徵收，但店舖與地下一樓折半徵收。按被告
　　丙○○、丁○○既係文化天廈大樓之區分所有權人（台南市
　　○區○○路一八號地下一樓）：丙○○分別共有十分之七、
  　丁○○分別共有十分之三，自有依前揭規定繳納管理費之義
    務。（三）詎被告自民國九十年十月一日起至民國九十六年
　　四月三十日止，未給付前揭費用，丙○○分別共有十分之七
  　計伍拾陸萬陸仟伍佰壹拾柒元、丁○○分別共有十分之三計
　　貳拾肆萬貳仟柒佰玖拾元，總計為捌拾萬玖仟佰壹拾元
    。爰依公寓大廈管理條例第二十一條之規定提起本件訴訟。
    並聲明：１被告丙○○應給付伍拾陸萬陸仟伍佰壹拾柒元。
    被告丁○○應給付貳拾肆萬貳仟柒佰玖拾元。（原告原起
    訴請求被告二人應給付管理費捌拾伍萬壹仟參佰肆拾伍元，
    即被告丙○○應給付原告伍拾玖萬伍仟玖佰貳拾柒元；被告
    丁○○應給付原告貳拾伍萬伍仟肆佰壹拾捌元，於本院96年
    5 月23日言詞論期日以言詞及以於九十六年六月十二日以書
    狀聲明減縮訴之聲明如上）。２願供擔保，請准宣告假執行
    。
二、被告則以：（一）公寓大廈管理條例第10條第2項規定: 共
    用部分、約定共用部分之修繕、管理、維護，由管理負責人
    或管理委員會為之。其費用由公共基金支付或由區分所有權
    人按其共有之應有部分比例分擔之·被告等為原告社區之一
    分子，依理自該按時繳交管理費，然原告長期無權占用被告
    專有部份設置低壓配電箱，並私自認定該專有部份為約定共
    用部份，此有鈞院95年南簡字第718號判決可茲證明。是故
    被告之專有部份遭原告無權占用而擅自定為約定共用部分，
    依法自應排除於管理費之收費單位外，豈能獨厚被告，將被
    告之專有部份設定為約定共用部份後，而仍要求依專有部份
    繳交管理費，原告此舉實有違公平誠信原則，民法264條：
    因契約互負債務者，於他方當事人未為對待給付前，得拒絕
    自已之給付。故被告主張原告未將低壓配電箱遷出被告之專
    有部份時，被告得拒絕給付管理費。（二）原告無權占用被
    告之所有權單位，業已侵害被告權益，如依坊間電信公司租
    借大樓頂樓架設基地台之租金行情，每月租金約為貳萬伍仟
    元至參萬元，原告強行占用被告室內所設置低壓配電盤，其
    與電信公司之基地台性質相若，原告自應按月給付被告租金
    方屬合理，然原告自恃為大樓管理委員會，恣意妄為，致令
    被告長期遭受侵害，現原告既提出請求給付管理費之訴訟，
    依理原告長期無權占用被告專有部份所獲取之不當得利部份
    (比照電信公司每月租金貳萬伍仟元)，亦當先行交還予被告
    ，方為公允。（三）公寓大廈管理條例第1條：為加強公寓
    大廈之管理維護，提昇居住品質，特制定本條例。依其意旨
    ；公寓大廈管理條例制定之宗旨為加強公寓大廈之管理維護
    及提昇居住品質。然被告之所有權單位處於地下一層，被告
    未購得　之時，該所有權單位即有空調設備，且其散熱水塔
    設於大樓頂樓，惟自被告購得該所有權單位後，被告即以散
    熱水塔設於頂樓侵害共有人之權益為由，強行將被告之散熱
    水塔拆除，致使被告之所有權單位因欠缺空調設備而閒置至
    今，被告為顧及鄰里之和諧，多次反映請求原告給予設置散
    熱水塔，均遭拒絕。然本大樓自設立之初，地下一層之散熱
    水塔即設於大樓頂樓處，依93年台上字第863號：共有人與
    其他共有人訂立共有物分管之特約後，讓人不知有分管契約
    將其應有部分讓與第三人時，亦無可得而知之情形外，仍應
    受讓與人所訂分管契約之拘束，用維法律秩序之安定，並免
    善意受讓人受不測之損害。系爭空調設備之散熱水塔於被告
    承續系爭不動產前，即設置於頂樓，被告自得信其已得合法
    權源，再者系爭空調設備之散熱水塔乃屬被告所有權能之一
    部，實屬被告不動產之重要成份，其所有權當屬被告，現今
    原告擅自拆除被告所有權單位空調設備之散熱水塔，令被告
    之所有權權能受損，依民法213條第l項規定; 原告應負回復
    被告損害發生前之原狀之義務。再依民法264條規定，原告
    未回復被告散熱水塔之原狀前，被告得拒絕給付管理費。並
    聲明：１原告之訴駁回。２被告如受不利之判決，願供擔保
    請准免為假執行。
三、本件經協商並簡化爭點後，確認兩造不爭執及爭執之事項如
    下（本院96年6月20日言詞辯論筆錄，本院卷，110頁）：
    【兩造不爭執事項】：
    （一）被告丙○○、丁○○二人為原告文化天下廈管理委員
          會管理之文化天廈大樓之區分所有權人，被告二人共
          有台南市○區○○路一八號地下一樓（以下簡稱系爭
          房屋），被告丙○○分別共有之應有部分為十分之七
          ，被告丁○○共有之應有部分為十分之三。
    （二）被告丙○○、丁○○二人積欠90年10月至96年4月之
          管理費未繳。
    （三）以上事實，有原告提出之文化天廈大樓規約節本影本
　　　　　、文化天廈大樓第四次區分所有權人會議紀錄影本
  　　　　、文化文廈大樓第一次區分所有權人會議紀錄影本
    　　　、文化天廈大樓第十二屆第六次委員會議紀錄影本、
      　　台南二十六支郵局第三六五號存證函及回執影本（本
        院卷，126至145頁，22至23頁）、住戶欠繳管理費明細
        表（本院卷，53頁）可稽，原告文化天廈管理委員會復
        以九十三年六月二十一日九十三南市文管字第010號函
        通知被告管理費繳交之標準，亦有該函（本院卷，147
        頁）可參，均為兩造所不爭，應堪信為真實。
    【兩造爭執事項】：
    一、被告每月應繳之管理費金額為何？
    二、被告是否得依民法第264條規定主張於原告未回復被告
        散熱水塔及原告未依本院95年南簡字第718號民事判決
        主文第一項所示將低壓配電箱拆遷移出之前拒絕給付管
        理費？
四、茲就上開兩造爭執事項，分述本院得心證理由如下：
    （一）被告每月應繳之管理費金額為何？
    １原告主張被告二人積欠九十年十月至九十六四月份之管理
    費，共計六十七期，其中九十年十月至九十三年六月之管理
    費係每月按五千五百元計算，至九十三年七月至九十六年四
    月之管理費則依一萬八千四百六十五元計算（本院96年5月
    23日言詞辯論筆錄，本院卷，35頁），是以九十年十月至九
    十三年六月被告積欠之管理費為十八萬一千五百元；九十三
    年七月至九十六年四月被告積欠之管理費為六十二萬七千八
    百十元，二者合計共積欠八十萬九千三百十元等語，並提出
    計算書一紙為據（本院卷，115頁）；被告則抗辯原告曾答
    應伊每月繳交管理費五千五百元，是以伊每月僅須繳交管理
    費五千五百元云云。
    ２查被告所屬建物之面積合計為2,218.94平方公尺，有建物
    謄本可稽，換算為坪數應為671.23坪。被告每月應繳交文化
    天廈之管理費計算方式為每月每坪應繳交之費用應為28.5
　　元（其中包含管理費17.5元、設備維護費10元、消防安檢費
 　 1元），有計算書及區分所有權人會議紀錄決議事項可參（
    本院卷，115、13頁），則被告每月應繳交之相關費用為
    19,130元（671.23X28.5=19130，元以下四捨五入）。
    ３次查，證人即原告委員會之前公共設施委員乙○○到院證
    稱：「87年間管理費按照坪數算，被告約要繳新台幣19,000
    元，他來跟我們商談管理費的事情，（當時）主委（吳健民
    ）就授權我去跟他談，我有跟他說因為原告沒有營業所以有
    打折，後來就同意被告繳交新台幣5,500元，我有跟他說如
    果有營業就要全額繳交，我同意他優惠到有營業，．．．」
    、「我真正的意思是說你如果有繼續繳（就有）優惠，沒有
    繼續繳，就要照價收管理費，並沒有要長期優惠他的意思」
    及「但他只繳了二年多就沒有再繳了」等語，證人即原告之
    上一任主任委員己○○亦證稱：「．．．之前授權給吳（正
    男）先生談過，所以結論我們也尊重。」（本院96年7月25
    日言詞辯論筆錄，本院卷，157、158頁）則依上開二名證人
    之證言可知原告授權予證人乙○○與被告洽談之結果，原告
    同意以每月繳交五千五元之優惠予被告，僅限於被告沒有營
    業及按時繳納之情形下適用；若有營業或未按時繳納，二者
    有其一，被告即不得享受每月五千五百元管理費優惠。被告
    既自八十九年十一月份即未繳交管理費，其所積欠之八十九
    年十一月至九十年九月份管理費共六萬零五百元，曾經原告
    向本院台南簡易庭提起民事訴訟，經本院九十一年八月二十
    一日以九十一年度南小字第五三０號民事小額判決原告勝訴
    在案，業據本院依職調取上開民事卷宗核閱無訛，則原告管
    理委員會第十二屆第六次委員會決議：被告之管理費九十年
    十月至九十三年六月份者，按月以五千五百元優惠計算，九
    十三年七月至九十六年四月份，則不得再享優惠，應按月以
    一萬八千四百六十五元計算一節，並無不合。被告抗辯原告
    曾答應其管理費僅須月繳五千五百元云云，雖有八十七年四
    至七月份、八十七年八至九月份、八十八年間五至九月份、
    八十九年九月份、八十九年十月份繳五千五百元之繳費收據
    各一紙（本院卷，149至150頁、114頁背面）為證，上開繳
    費收據為管理費金額五千五百元，均為八十九年十月份以前
    者，益徵原告主張被告自八十九年十一月份起長期未繳費，
    原告並不同意渠享有管理費打折之優惠一節為真，被告抗辯
    ，原告同意其管理費僅繳交五千五百元云云，自無足取。
  （二）被告是否得依民法第264條規定主張於原告未回復被告
     散熱水塔及95年南簡字第718號主文第一項低壓配電箱拆遷
     移出遷移之前拒絕給付管理費?
    １查原告所有之配電箱占有被告所有之系爭房屋地下一樓（
    即建號台南市○區○○○段一四四三九號），業據本院台南
    簡易庭九十六年一月二日以九十五年度南簡字第七一八號判
    決被告應將變電箱拆遷移出在案，嗣經本件原告（即九十五
    年度南簡字第七一八號民事案件之被告）提起上訴，現正由
    本院民事普通庭以九十六年度簡上字第四十一號審理中，業
    據本院依職權調取上開民事卷宗核閱屬實。
    ２按「因契約互負債務者，於他方當事人未為對待給付前，
    得拒絕自己之給付。」民法第264條第1項前段定有明文。又
    所謂同時履行之抗辯，乃係基於雙務契約而發生，倘雙方之
    債務，非本於同一之雙務契約而發生，縱令雙方債務在事實
    上有密切之關係，或雙方之債務雖因同一之雙務契約而發生
    ，然其一方之給付，與他方之給付，並非立於互為對待給付
    之關係者，均不能發生同時履行之抗辯（最高法院59年台上
    字第850號判例參照）。姑不論上開兩造間關於變電箱遷移
    之民事訴訟正在上訴中，原告是否確負有將變電箱自系爭建
    物拆遷移出之債務，並未確定；且本件被告積欠管理費與原
    告應將變電箱自系爭建物內拆遷移出，其雙方之債務並因同
    一之雙務契約而發生，又被告應支付管理費之給付，與原告
    應將變電箱拆遷移出之給付，並非立於互為對待給付之關係
    者，均不能發生同時履行之抗辯。被告爰引民法第264條第1
    項前段同時履行抗辯權資為抗辯，揆諸上開最高法院判例意
    旨，自非法之所許。
    ３被告另抗辯：原告擅自拆除其散熱水塔，並不許其回復，
　　伊將爰引民法第264條規定，主張於原告未依民法第213條回
    復被告散熱水塔前，得拒絕給付本件管理費云云，被告主張
    原告拆除其散熱水塔，固提出現場照片三紙（本院卷，40頁
    ）為證，惟原告否認曾拆除被告之水塔，該照片三紙只見水
    塔拆除後之狀況，並無拆除水塔者，既無證據足資證明係原
    告派人所為，被告抗辯原告應負回復原狀之責云云，洵屬無
    據，並無足採。況回復原狀之債務與管理費之給付非立於互
    為對待給付之關係者，均不能發生同時履行之抗辯，被告主
    張其行使同時履行之抗辯云云，亦非的論，委無足取。
五、綜上所述，被告所辯俱無足採，從而，原告依據公寓大廈管
    理條例第21條之規定、系爭大樓管理規約、區分所有權人之
    會議決議及與被告協調之結果，請求被告給付管理費，自屬
    有據。又系爭房屋九十年十月至九十六年四月份之管理費共
    計八十萬九千三百十元，被告丙○○、丁○○之權利範圍係
    分別共有十分之七、十分之三，是原告請求被告二人依其應
    有部分比例給付管理費，即被告丙○○給付五十六萬六千五
    百十七元，被告丁○○給付二十四萬二千七百九十三元，洵
    屬正當，應予准許。
六、 因本案事證已臻明確，兩造其餘主張陳述及所提之證據，
     均毋庸再予審酌，附此敘明。
七、兩造陳明願供擔保請為宣告假執行或免為假執行，經核均與
    規定相符，爰分別酌定相當之擔保金額予以宣告。
八、結論：原告之訴為有理由，依民事訴訟法第78條、第87條第
    1項、第85條第1項，第390條、392條第2、3 項，判決如主
    文。
中　　華　　民　　國　　96　　年　　8 　　月　　8 　　日
                  民事第三庭    法　官　孫玉文
以上正本係照原本作成。
如對本判決上訴，須於判決送達後20日內向本院提出上訴狀。
中　　華　　民　　國　　96　　年　　8 　　月　　8 　　日
                                書記官　蘇玟心
